【裁判字號】    96,保險,21
【裁判日期】    970930
【裁判案由】    給付保險金
【裁判全文】
臺灣桃園地方法院民事判決              96年度保險字第21號
原      告  甲○○
訴訟代理人  乙○○
被      告  國泰人壽保險股份有限公司
法定代理人  丙○○
訴訟代理人  賴盛星律師
            程才芳律師
上列當事人間請求給付保險金事件，於民國97年9 月10日辯論終
結，本院判決如下：
    主  文
被告應給付原告新台幣玖拾萬肆仟伍佰元及自民國九十七年八月
一日起至清償日止，按週年利率百分之十計算之利息。
原告其餘之訴駁回。
訴訟費用由被告負擔百分之七十六，餘由原告負擔。
本判決於原告以新台幣參拾萬壹仟伍佰元為被告供擔保後，得假
執行，但被告如以新台幣玖拾萬肆仟伍佰元或同面額之國泰世華
商業銀行一年期可轉讓定期存款存單供擔保後，得免為假執行。
原告其餘假執行之聲請駁回。
    事實及理由
壹、按訴狀送達後，原告不得將原訴變更或追加他訴，但擴張或
    減縮應受判決事項之聲明者，則不在此限。民事訴訟法第25
    5 條第1 項第3 款定有明文。經查本件原告起訴時，係依據
    兩造間之保險契約主張被告應給付原告其新台幣（下同）1,
    063,500 元及自民國96年8 月9 日起至清償日止按週年利率
    百分之5 計算之利息；嗣後於本院言詞辯論時之97年7 月31
    日基於相同之保險契約擴張聲明請求被告給付原告1,191,00
    0 元及自起訴狀繕本送達被告之翌日起至清償日止，按週年
    利率百分之10計算之利息。核其更正後之聲明僅屬擴張及減
    縮應受判決事項之聲明，而不涉及訴之變更或追加，參照前
    述規定，應予准許，合先敘明。
貳、程序方面：
一、本件原告起訴主張：
(1)、原告因其配偶即訴外人詹美雲為被保險人，與被告簽訂下列
    保險單號碼分別為0000000000、0000000000（本保險單係以
    原告為被保險人）、0000000000、0000000000及0000000000
    之保險契約，約定「21世紀終身險」基本保額18萬元（嗣後
    轉換為美滿人生終身壽險，基本保額仍為18萬元）、「國泰
    萬代福101 終身壽險」，基本保額100 萬元、「21世紀終身
    壽險」，基本保額15萬元、「國泰萬代福211 終身壽險」20
    萬元、「國泰萬代福101 終身壽險」100 萬元，並附加家庭
    傷害特約（以下分別稱第1 份保險契約、第2 份保險契約、
    第3 保險契約、第4 份保險契約、第5 份保險契約，合稱系
    爭保險契約）。依據前述保險契約被保險人或其配偶遭受意
    外傷害時，被告本應分別依據第1 份、第2 份、第3 份保險
    契約給付住院日額給付各為每日400 元、1,200 元、300 元
    ，另保險金部分應分別依據該5 份保險契約給付20萬元、10
    0 萬元、15萬元、20萬元、100 萬元之百分之35計為892,50
    0 元與受益人。但被告之傷害險條款業經行政院金融監督管
    理委員會（下稱金管會）於95年10月1 日修正傷害保險單示
    範條款並適用各保險公司，故原告所受之一足五趾截趾之情
    況，應配合新殘廢程度表修正給付比例為40﹪。
(2)、原告於95年5 月30日因走路不慎撞擊異物，當時自行敷藥，
    直到同年6 月2 日因傷口未癒乃至住家附近之竹安診所就診
    ，經診斷為外傷性併蜂窩性組織炎，並外傷敷藥施打抗生素
    及藥物治療，至96年6 月29日因右腳傷口疼痛乃向桃園敏盛
    綜合醫院（下稱敏盛醫院）掛急診，經醫生告知為外傷性蜂
    窩性組織炎，必須入院治療，並於同年6 月30日進行手術清
    創術治療，直至同年7 月4 日因病發糖尿病之危險因子致傷
    口不易癒合，出院後同日轉入國立台大大學醫學院附設醫院
    （下稱台大醫院）繼續治療，惟經該院醫生判斷因病變致周
    邊動脈血管阻塞，右足部分之5 趾陸續壞死必須逐一切除（
    下稱系爭傷害），足證原告右足5 趾切除部分和當時外傷確
    有因果關係存在。原告本身雖為糖尿病患者，然平時服藥血
    醣控制良好，並非糖尿病患者一定會有細胞組織壞死而須截
    肢之現象，原告若未受傷即不致造成截肢之結果，原告意外
    之傷害即係截肢之主力近因，糖尿病則係外傷傷口未能癒合
    及感染之原因，再依台大醫院鑑定意見所述傷口成因可能為
    外傷，應為不爭之事實，故被告之答辯顯屬無稽等語。爰依
    保險契約起訴請求被告應給付原告1,191,000 元及自起訴狀
    繕本送達被告知翌日起至清償日止，按週年利率百分之10計
    算之利息。
二、被告則以：
(1)、本件原告雖主張其因系爭傷害致受有右足受傷並截趾致成殘
    廢，惟依據原告所提出之敏盛醫院診斷證明書僅證明原告為
    「右足部開放性傷口」，並無任何外力引起之記載，自不足
    以證明原告係因意外事故導致右足受傷並截趾致成殘廢，且
    原告亦未舉證證明其於95年5 月30日罹患之蜂窩性組織炎與
    其於台大醫院同年7 月4 日因糖尿病而右足截趾致成殘廢之
    情形有因果關係，依據兩造間之系爭保險契約，原告請求被
    告給付意外殘廢保險金及住院醫療金，自屬無據。
(2)、又本件原告進行右足截趾手術之台大醫院診斷證明書記載，
    原告經診斷之病名為1 、糖尿病足截趾術後。2 、周邊動脈
    血管阻塞型疾病。足見造成原告右足傷勢惡化須截趾之原因
    ，乃係因原告長年罹患糖尿病造成併發症糖尿病足所致，且
    台大醫院97年5 月30日所提出之鑑定意見亦謂「甲○○先生
    至本院就診時即是足部傷口壞死濃瘡，傷口成因可能為外傷
    、其他原因或不明原因，而後再因糖尿病使傷口惡化」。參
    酌最高法院判決意旨所示之「主力近因原則」，本件原告並
    非係因外來突發事故導致截趾並致成殘廢，被告依約自不負
    給付意外殘廢保險金及意外住院醫療金之責。致台大醫院鑑
    定意見所稱「若邱先生確實於95年5 月30日因走路不慎撞到
    異物引發外傷，造成蜂窩性組織炎，則此為其須截肢的原因
    之一」，乃係假設在原告罹患糖尿病足導致傷口惡化之前提
    下所做成的結論，故縱使原告曾於95年5 月30日因外傷造成
    蜂窩性組織炎而須截趾，亦係因原告自身罹患糖尿病導致病
    情惡化所致，況且原告亦謂舉證證明其於95年5 月30日之右
    足部蜂窩性組織炎係因走路時不慎撞倒意外之外傷所引起，
    原告之主張，自屬無據。
(3)、原告以系爭第1 份保險契約主張住院日額為每日400 元、第
    3 份保險契約住院日額為300 元，據以計算住院醫療保險金
    為171,000 元，惟按依據系爭保險契約附加家庭保障批註條
    款第3 條之規定「本批註條款的被保險人，其保險範圍與傷
    害給付特約第3 條之規定相同，而其各種保險金之給付，皆
    以保險單所載的金額按下例比例及傷害保險特約的規定核算
    給付金額。配偶：意外住院醫療保險金日額給付比例50﹪」
    ，而第1 份保險契約、第3 份保險契約，被保險人為原告之
    配偶詹秀雲，並附加家庭傷害特約。故縱認原告右足五趾截
    除可認係因意外傷害事故所引起者，惟原告乃屬系爭保險契
    約附加家庭傷害特約之被保險人配偶，則原告得請求住院日
    額之醫療保險金應為傷害特約所約定住院日額之百分之50，
    應非原告主張前述金額。
(4)、依據金管會95年8 月10日金管保二字第09502069411 號函說
    明二之內容「旨揭修正示範條款自95年10月1 日起實施，‧
    ‧‧旨揭示範條款附表『殘廢程度與保險金給付表』修正前
    （簡稱舊表）、後（簡稱新表）保險業所銷售之各類保險商
    品，其新、舊表之適用及商品送審方式，請依下列原則辦理
    ：(一)保險期間超過一年之保險商品(二)有效契約：長期契約之
    對價平衡，已簽訂契約仍依各該契約條款約定（舊表）辦理
    。」，足見上開金管會之函釋意旨，於95年10月1 日前簽訂
    且保險期間超過1 年之保險商品，仍適用各該契約約定（即
    舊表）辦理。故原告主張系爭保險契約應適用95年10月1 日
    修正後之「殘廢程度與保險金給付表」，顯屬無據。
三、不爭執事項：
(1)、原告因其配偶即訴外人詹美雲為被保險人，與被告簽訂保險
    單號碼分別為0000000000、0000000000、0000000000、0000
    000000及0000000000之保險契約，約定「21世紀終身險」基
    本保額18萬元（嗣後轉換為美滿人生終身壽險，基本保額仍
    為18萬元）、「國泰萬代福101 終身壽險」，基本保額100
    萬元、「21世紀終身壽險」，基本保額15萬元、「國泰萬代
    福211 終身壽險」20萬元、「國泰萬代福101 終身壽險」10
    0 萬元，並附加家庭傷害特約。依據系爭保險契約被保險人
    或其配偶遭受意外傷害時，被告本應分別依據第1 份、第2
    份、第3 份保險契約給付住院日額給付，另保險金部分應分
    別依據該5 份保險契約給付20萬元、100 萬元、15萬元、20
    萬元、100 萬元之百分之35計為892,500 元與受益人。
(2)、原告本身有糖尿病史，其於95年5 月30日因撞擊異物成傷，
    至同年6 月2 日因傷口未癒乃至住家附近之竹安診所就診，
    經診斷為外傷性併蜂窩性組織炎，並外傷敷藥施打抗生素及
    藥物治療，96年6 月29日因右腳傷口疼痛乃向敏盛醫院掛急
    診，經醫生告知為外傷性蜂窩性組織炎，必須入院治療，並
    於同年6 月30日進行手術清創術治療，直至同年7 月4 日因
    病發糖尿病之危險因子致傷口不易癒合，出院後同日轉入台
    大醫院繼續治療，惟經該院醫生判斷因病變致周邊動脈血管
    阻塞，右足部分之5 趾陸續壞死必須逐一切除。
(3)、金管會95年8 月10日金管保二字第09502069411 號函說明二
    之內容「旨揭修正示範條款自95年10月1 日起實施，‧‧‧
    旨揭示範條款附表『殘廢程度與保險金給付表』修正前（簡
    稱舊表）、後（簡稱新表）保險業所銷售之各類保險商品，
    其新、舊表之適用及商品送審方式，請依下列原則辦理：(一)
    保險期間超過一年之保險商品(二)有效契約：長期契約之對價
    平衡，已簽訂契約仍依各該契約條款約定（舊表）辦理。」
    ，依據上開金管會之函釋意旨，於95年10月1 日前簽訂且保
    險期間超過1 年之保險商品，仍適用各該契約約定（即舊表
    ）辦理。
(4)、原告提出之竹安診所診斷證明書記載病名為「右腳外傷併蜂
    窩組織炎」、敏盛醫院診斷證明書診斷為「右側足部外傷傷
    口感染蜂窩性組織炎」、台大醫院診斷證明書診斷病名為「
    1、 糖尿病足截肢術後2、周邊動脈血管阻塞型疾病」。
四、本院判斷：本件原告起訴主張伊因受有系爭意外傷害，爰依
    據系爭保險契約請求被告給付意外殘廢保險金及住院醫療金
    等語，然此為被告堅決否認，並以前詞置辯，是本件之爭點
    乃在於：(1)、本件系爭事故是否為意外所致？(2)、原告依據
    系爭保險契約所得請求被告給付之意外殘廢保險金數額究竟
    為何？即原告主張之系爭事故究應適用「殘廢程度與保險金
    給付表」之新表？或舊表？又原告所得請求之住院醫療金究
    竟為何？茲一一論述如下：
(1)、本件系爭事故確為意外所致，即系爭事故之發生與造成原告
    截肢結果間確有相當因果關係存在無誤。
、按「傷害保險人於被保險人遭受意外傷害及其所致殘廢或死
    亡時，負給付保險金之責。前項意外傷害，指非由疾病引起
    之外來突發事故所致者」保險法第131 條定有明文。又人壽
    保險主管機關之財政部為解決爭議多時之意外傷害範圍，曾
    於86年間修訂頒佈「傷害保險單示範條款」，將意外傷害保
    險範圍修訂，原條文中「並以此意外傷害事故為直接且單獨
    原因」文字刪除，將意外傷害事故定義範圍更廣，而達於「
    指非由疾病引起之外來突發事故」，即將原條文：「被保險
    人於本契約有效期間內，因遭遇外來突發的意外傷害事故，
    並以此意外傷害事故為直接且單獨原因，致其身體蒙受傷害
    或因而殘廢或死亡時，依照本契約的約定給付保險金。」修
    正為：「被保險人於本契約有效期間內，因遭受意外傷害事
    故，致其身體蒙受傷害而致殘廢或死亡時，依照本契約的約
    定，給付保險金。前項所稱意外傷害事故，指非由疾病引起
    之外來突發事故。」，修正後條文因此更可明確認定倘非因
    被保險人本身疾病所引致之外來突發事故，無論係直接或間
    接，倘造成身體蒙受傷害而致殘廢或死亡時，均屬本項意外
    傷害保險範圍至明。而修正後之「外來突發事故」界定係傷
    害的原因出自外來而非內在，目的在排除「內發病症」所致
    的結果，故若非內發病症即應認係「外來意外」，本件兩造
    間所簽訂之系爭保險契約既為定型化約款，就兩造之經濟實
    力而言確有相當之差距，被保險人於投保時，就保險契約文
    字並無修改之權力，乃處於被動方選擇接受與否，再就保險
    契約為最大善意契約之原則，本院認前述對於傷害保險單示
    範條款就意外傷害保險範圍既有所修訂，縱認系爭傷害保險
    契約乃於86年之前所簽定，仍應就有利於被保險人之解釋為
    之，即本件仍有前述修正條款之適用。
、承前所述，所稱意外者，應指結果之發生，非由疾病引起之
    外來突發事故，即應為被保險人自身以外之事故如係因被保
    險人自己疾病所致之殘廢或死亡，應不在給付之範圍，亦即
    需以意外事故，為殘廢或死亡結果發生之主要有效之原因；
    換言之，意外事故與殘廢或死亡結果之發生間，需有相當因
    果關係，於此情形，保險人始應負給付保險金之責任，而所
    謂相當因果關係，係指依經驗法則，綜合行為當時所存在之
    一切事實，為客觀之事後審查，認為在一般情形上，有此環
    境，有此行為之同一條件，均發生同一之結果者，則該條件
    即為發生結果之相當條件，行為與結果即有相當之因果關係
    ；反之，若在一般情形上，有此同一條件存在，而依客觀之
    審查，認為不必皆發生此結果者，則該條件與結果並不相當
    ，不過為偶然之事實而已，其行為與結果間即無相當因果關
    係（最高法院8 年度台上字第154 號判決參照）。又傷害保
    險之發生殘廢及死亡結果，究由疾病或由外來突發事故所引
    起？即危險事故發生後，該「危險事故」是否為「保險事故
    」，應依「主力近因原則」定之。亦即可能產生某一損害之
    結果，同時具有多數適當條件（即均具有相當因果關係）之
    情形，此時若所有適當條件皆屬承保災害範圍，則保險人應
    負賠償之責。但若保險事故發生之原因有未屬承保範圍者，
    則須在為區分究竟屬「未承保災害」亦或屬「不包括災害」
    ？若此未承保之災害為保險契約或法律「明文規定」特別有
    意將之列為不包括之災害者，則保險人不負保險賠償之責。
    反之，若此未承保災害只屬單純未承保者，則保險人所承保
    災害和保險損害間既有適當條件關係，故應負理賠之責。
、本件依據原告所提出之竹安診所診斷證明書記載病名為「右
    腳外傷併蜂窩組織炎」，醫囑為「自95年6 月2 日至96年2
    月9 日共門診七次」、敏盛醫院診斷證明書診斷為「右側足
    部外傷傷口感染蜂窩性組織炎」，醫囑為「病患95年6 月29
    日急診入院，6 月30日手術清創術、7 月4 日出院，95年10
    月9 日、10月30日、11月15日、11月29日、12月11日、96年
    1 月15日、3 月5 日共門診七次。」、台大醫院診斷證明書
    診斷病名為「1 、糖尿病足截肢術後2 、周邊動脈血管阻塞
    型疾病」，醫囑為「病人因上述疾病於95年7 月4 日住院、
    95年7 月5 日接受四肢切除術- 指，趾手術，民國95年7 月
    26日接受四肢切除術- 指，趾手術，民國95年8 月9 日接受
    四肢切除數- 指，趾手術，民國95年8 月16日接受四肢切除
    術- 指，趾手術，民國95年8 月23日在本院接受四肢切除術
    - 指，趾手術併清創手術，民國95年9 月6 日在本院接受深
    部複雜創傷處理- 傷口長10公分手術，民國年月日在本院接
    受多層皮膚移植（小）＜10 BS 手術，於民國95年10月4 日
    出院，移於門診持續追蹤治療。」顯然原告確實係因外傷性
    感染蜂窩性組織炎最後造成右足部截肢無誤。
、原告本身患有糖尿病史，糖尿病雖確實易引起週邊血管阻塞
    ，細微傷口即可能導致細胞組織壞死，而不易癒合，但糖尿
    病患者除非是肢端壞死，仍應有傷口之存在，始會造成細胞
    組織壞死，並非糖尿病患者一定會有細胞組織壞死而須截肢
    之現象，亦即糖尿病患者若未受傷即不致造成截肢之結果，
    是原告雖患有糖尿病史，然若於系爭事故發生當時並未因此
    造成傷口，即不會造成截肢之結果，因此原告之所以會造成
    截肢結果，乃係其發生外傷之意外，因本身患有糖尿病，故
    引發蜂窩組織炎，傷口未能癒口造成皮膚壞死，感染細菌終
    至截肢，故系爭事故所造成之外傷即係原告截肢之主力近因
    ，而原告患有糖尿病史，則係原告燙傷之傷口未能癒合及感
    染細菌之原因。而前述意外傷害事故係指非由疾病引起之外
    來突發事故，已經不限於被保險人身體蒙受之傷害以意外事
    故為直接且單獨之原因，原告因外傷所致之系爭事故並造成
    截肢結果自符合系爭保險契約附加家庭傷害特約中所定之「
    意外傷害事故」，且在本件中被保險人的特殊體質亦非包括
    在前述被告特約之除外條款內，故而原告雖患有糖尿病，但
    被害人的特殊體質對因果關係的成立不生影響，在探討原告
    之燙傷意外事故，與其截肢是否有相當因果關係，即不能排
    除原告患有糖尿病之特殊體質，而應以原告之特殊體質在一
    般情形下，若遭受外傷之意外是否會造成截肢同一結果為判
    斷標準，原告之截肢既係其外傷之傷口未能癒口致皮膚壞死
    及感染細菌所造成，一般人處於原告之特殊體質情況下，亦
    會有同樣之結果，原告之外傷性意外與其截肢之結果間顯然
    有相當因果關係存在，被告抗辯原告所受之系爭傷害與截肢
    結果兩者之間無相當因果關係存在，應無可採。
、再經本院囑託台大醫院就本件原告右足五趾切除，係單純僅
    因糖尿病族所造成？亦或是外傷所引發，因糖尿病足而需截
    肢？請該院綜合研判原告95年5 月30日因走路不慎撞到異物
    致引發外傷性蜂窩性組織炎是否亦係造成原告須截肢之原因
    之一？經該院以97年5 月30日校附醫密字第0970001549號函
    覆本院：「甲○○先生（以下簡稱邱先生）至本院就診時即
    是足部傷口壞死濃瘍，傷口成因可能是外傷、其他原因或不
    明原因（臨床上這些原因無法區分），而後再因糖尿病使傷
    口惡化。若邱先生確實於95年5 月30日因走路不慎撞到異物
    引發外傷，造成蜂窩性組織炎，則此為其須截肢的原因之一
    。」等文（參見本院卷宗第68頁），亦足認原告所受之系爭
    意外事故確實為造成截肢結果之適當原因。故本院認此時保
    險事故業已發生，被告仍應依照系爭保險契約附加之家庭傷
    害特約部分條款給付保險金。
(2)、原告依據系爭保險契約所得請求被告給付之意外殘廢保險金
    數額及住院醫療金均如下所述。
、按依照系爭保險附加傷害保險給付特約條款第3 條及第8 條
    分別約定：「被保險人於本特約有效期間內，因遭遇外來、
    突發的意外傷害事故，致其身體蒙受傷害或因而殘廢或死亡
    時，依照本特約的約定，給付保險金。」、「被保險人於本
    特約有效期間內，蒙受第三條約定的傷害，並以此傷害為直
    接原因，自傷害之日起一百八十日以內致成附表所列十四項
    殘廢程度之一者，本公司按該表所列給付金額，給付殘廢保
    險金。」又依據被告提出之附表：殘廢程度與保險金給付表
    所載：「第四級：一足五趾缺失者。給付比例：百分之30」
    。又按依據金管會95年8 月10日金管保二字第09502069411
    號函說明二之內容「旨揭修正示範條款自95年10月1 日起實
    施，‧‧‧旨揭示範條款附表『殘廢程度與保險金給付表』
    修正前（簡稱舊表）、後（簡稱新表）保險業所銷售之各類
    保險商品，其新、舊表之適用及商品送審方式，請依下列原
    則辦理：(一)保險期間超過一年之保險商品(二)有效契約：長期
    契約之對價平衡，以簽訂契約仍依各該契約條款約定（舊表
    ）辦理。」，依據上開金管會之函釋意旨，於95年10月1 日
    前簽訂且保險期間超過1 年之保險商品，仍適用各該契約約
    定（即舊表）辦理。而兩造間之系爭保險契約係於95年10月
    1 日前所簽訂，且保險期間亦超過一年，自仍應適用修正前
    之「殘廢程度與保險金給付表」，故原告主張系爭保險契約
    應適用95年10月1 日修正後之「殘廢程度與保險金給付表」
    顯屬無據。
、承前所述，本件原告即被保險人既因系爭事故遭受意外傷害
    而致一足五趾切除，則依據被告所提出之國泰附加傷害保險
    給付特約條款附表所示，原告所受之第四級殘廢，被告應給
    付保險金比例為30﹪，則依約被告應分別給付原告60,000元
    、300,000 元、45,000元、60,000元、300,000 元，共計為
    765,000 元（計算式如下：20萬＋100 萬＋15萬＋20萬＋10
    0 萬＝255 萬，255 萬×30÷100 ＝76萬5 千）。至原告請
    求被告給付之住院醫療金部分，原告雖係以系爭第1 份保險
    契約主張住院日額為每日400 元、第3 份保險契約住院日額
    為300 元，據以計算住院醫療保險金為171,000 元，惟按依
    據被告所提出之系爭保險契約附加家庭保障批註條款第3 條
    之規定「本批註條款的被保險人，其保險範圍與傷害給付特
    約第3 條之規定相同，而其各種保險金之給付，皆以保險單
    所載的金額按下例比例及傷害保險特約的規定核算給付金額
    。配偶：意外住院醫療保險金日額給付比例50﹪」，而第1
    份保險契約、第3 份保險契約，被保險人為原告之配偶詹秀
    雲，並附加家庭傷害特約，原告乃屬系爭保險契約附加家庭
    傷害特約之被保險人配偶，則原告僅得請求住院日額之醫療
    保險金應為傷害特約所約定住院日額之百分之50，合計應為
    139,500 元【計算式如下：90×1550（200 ＋1200＋150）
    ＝171000】，原告雖主張被告並未提供保險契約條文，故依
    據原告之認知乃係以住院日額之全部給付醫療保險金，而非
    住院日額之百分之50等語，惟按「當事人主張有利於己之事
    實者，就其事實有舉證之責任。」民事訴訟法第277 條前段
    定有明文。原告雖主張其並未收受保險契約條文，然此為被
    告所否認，則原告即應就此負擔舉證責任，原告既陳明其無
    法就此部分舉證以實其說，本院自難認其主張於法有據。綜
    上，原告所得請求被告給付之金額應為904,500 元，逾此部
    分，即屬無據，應予駁回。
(3)、末按「保險人應於要保人或被保險人交齊證明文件後，於約
    定期限內給付賠償金額。無約定期限者，應於接到通知後十
    五日內給付之。保險人因可歸責於自己之事由致未在前項規
    定期限內為給付者，應給付遲延利息年利一分。」保險法第
    34條定有明文。本件被告經原告請求後，並未無前述規定期
    限內給付保險金，則揆諸前揭法文，原告就被告應給付之金
    額部分，一併請求自民事擴張聲明狀送達被告翌日之（97年
    8 月1 日）起至清償日止，按法定利率即週年利率10% 計算
    之利息，亦屬有據，逾此部分，即屬無據，應予駁回。
五、從而，原告起訴依據兩造間之系爭保險契約，請求被告給付
    保險金904,500 元及自97年8 月1 日起至清償日止，按週年
    利率百分之10計算之利息，於法有據，應予准許，逾此部分
    ，均屬無據，應予駁回。
六、本件兩造均陳明願供擔保請准宣告假執行與免為假執行，經
    核原告勝訴部分，均無不合，爰分別酌定如主文所示之金額
    擔保之。至原告敗訴部分，其假執行之聲請即失所附麗，併
    予駁回之。
七、據上論結，本件原告之訴為一部有理由，一部無理由，依民
    事訴訟法第79條、第390 條第2 項、第392 條第2 項，判決
    如主文。
中    華    民    國    97    年    9     月    30    日
                  民事第三庭    法  官  陳清怡
以上正本係照原本作成。
如對本判決上訴，須於判決送達後20日內向本院提出上訴狀。
中    華    民    國    97    年    10    月    1     日
                                書記官  劉璟佳


司法院資訊處製作；財團法人民間司法改革基金會備份。
